【裁判字號】    90,台上,3413
【裁判日期】    900607
【裁判案由】    違反槍砲彈藥刀械管制條例等
【裁判全文】
最高法院刑事判決                                九十年度台上字第三四一三號
    上訴人  甲○○
右上訴人因違反槍砲彈藥刀械管制條例等罪案件，不服台灣高等法院台南分院中華民
國九十年三月十三日第二審更審判決（九十年度上更(二)字第五號，起訴案號：台灣台
南地方法院檢察署八十七年度偵字第一○八九一、一○九九五、一二四一○、一二五
三九號），提起上訴，本院判決如左：
    主  文
原判決關於甲○○部分撤銷，發回台灣高等法院台南分院。
    理  由
本件原判決認定上訴人甲○○於民國八十六年八、九月間，受吳志豐（已死亡）之委
託，代為保管美國  BERETTA 廠製口徑九ＭＭ手槍一支及子彈十二發，未經許可，無
故寄藏於台南縣下營鄉○○村○○路○段一二八巷一號住處。八十七年七月間，上訴
人之姊夫余德枝（經判決無罪確定），因工資問題與羅忠發發生糾紛，遭羅忠發毆打
成傷。上訴人得知後，暗自攜帶上開槍、彈，並與洪國山（已判刑確定）共同基於重
傷害之犯意聯絡，於同年九月六日十七時三十分許，由洪國山駕車搭載上訴人至台南
縣大內鄉石湖村石子瀨二七一號羅忠發住處之附近，洪國發留在車上接應，上訴人則
下車進入羅宅，問明羅忠發身分，即以槍抵住其腰部，命至巷口，並以無線電通話器
告知洪國山稱：「我出來了」。羅忠發恐遭押走，欲趁機逃跑，方跑數步，上訴人即
持槍朝羅忠發腳部射擊，羅忠發應聲倒地，復朝其下身射擊，連開八槍後，旋與洪國
山駕車逃逸。羅忠發則受有雙側股骨開放性骨折、左股靜脈撕裂傷、左陰囊撕裂傷、
右坐骨神經撕裂等傷害，而重傷未遂等情。因而撤銷第一審關於上訴人部分之判決，
改判論處上訴人未經許可寄藏手槍（累犯）及共同使人受重傷未遂（累犯）罪刑。固
非無見。
惟查：(一)證據雖已調查而其內容尚未明瞭者，即與未經調查無異，如遽行判決，仍屬
應於審判期日調查之證據未予調查。羅忠發於原審第一次更審時供稱：「是甲○○押
我出去，拿槍打我，左大腿現殘廢、無力，現腿內有鐵片……」等語。財團法人奇美
醫院（下稱奇美醫院）診斷證明書亦記載「病患因上述病因（雙股骨骨折併右坐骨神
經損傷），右下肢功能障礙……至今在本院復健科追治療」（見原審更(一)卷第四十
七頁反面、第五十二頁）。則羅忠發之右下肢機能是否未完全喪失其效用，而屬重傷
未遂？非無疑竇。本院前次發回時，已指示應予調查釐清。原審雖向奇美醫院函查羅
忠發「雙腿能否自由伸曲，作用如何，有無完全喪失效用」，但該醫院覆稱：「病患
因上述病症，雙下肢無法自由伸曲，功能部分喪失，貴院徵詢作用如何，因語意不詳
無法回覆。」（見原審更(二)卷第七十五頁至第七十七頁）。是原審函詢之事項，仍未
得明確之答覆。而羅忠發於更審中雖稱：「右下肢現在可以抬高，可以蹲，可以正常
走路，不過風起時會酸痛，腿內現尚安裝鋼肢……」；但又續稱：「去年有領（殘障
手冊），屬於最輕微的那種，今年剛在奇美醫院鑑定過，是否符合標準尚不知道」等
語（見原審更(二)卷第五十七頁）。倘羅忠發下肢機能未至毀敗程度，何以猶領有殘障
手冊？其鑑定之結果如何？亦堪探求。乃原審未進一步詳查究明，遽為判決，自有可
議。(二)第一審判決以上訴人寄藏手槍部分，係犯槍砲彈藥刀械管制條例第七條第四項
之罪，並審酌上訴人持其寄藏之手槍尋仇，危害社會治安至鉅等情狀，認符合比例原
則，因依同條例第十九條第一項規定，宣告應於刑之執行完畢或赦免後，令入勞動場
所強制工作三年。原判決予以撤銷改判，未為強制工作之宣告，但未說明第一審判決
此部分如何不當，併有判決不備理由之違誤。(三)訊問被告，應先告知犯罪嫌疑及所犯
所有罪名；罪名經告知後，認為應變更者，應再告知，刑事訴訟法第九十五條第一款
定有明文。此項規定，乃被告在刑事訴訟程序上受告知之權利，旨在使被告得以充分
行使防禦權，予以辯明犯罪嫌疑之機會，避免法院突襲性之裁判，以維護程序之公平
正義。本件關於上訴人槍擊羅忠發部分，檢察官係依刑法第二百七十七條第一項普通
傷害罪，提起公訴。原判決變更起訴法條，改依較重之同法第二百七十八條第三項、
第一項使人受重傷未遂罪論處。但稽之原審審判筆錄，記載：「審判長法官先對被告
告知其犯罪之嫌疑及所犯所有罪名（詳如起訴書所載）……」（見原審更(二)卷第八十
八頁）。亦即，原審審判長於審判期日，僅告知起訴之罪名，未再告知變更之罪名，
其所踐行之訴訟程序亦非適法。上訴意旨指摘關於上訴人部分之原判決違背法令，尚
非全無理由，應認此部分之原判決仍有撤銷發回更審之原因。
據上論結，應依刑事訴訟法第三百九十七條、第四百零一條，判決如主文。
中      華      民      國     九十     年      六      月      七      日
                              最高法院刑事第五庭
                                  審判長法官  紀  俊  乾
                                        法官  劉  介  民
                                        法官  陳  東  誥
                                        法官  張  春  福
                                        法官  林  開  任
      右正本證明與原本無異
                                              書  記  官
中      華      民      國     九十     年      六      月     十三     日


司法院資訊處製作；財團法人民間司法改革基金會備份。
